最高法院刑事判決　　　　　　　　　　　　　　　八十六年度台上字第四八五五號
　　上　訴　人　台灣高等法院台中分院檢察署檢察官
　　被　　　告　甲○○
　　選任辯護人　蕭顯榮律師
右上訴人因被告貪污案件，不服台灣高等法院台中分院中華民國八十六年五月二十日
第二審判決（八十六年度上訴字第一五七號，起訴案號：台灣台中地方法院檢察署八
十五年度偵字第四四五號），提起上訴，本院判決如左：
    主  文
原判決撤銷，發回台灣高等法院台中分院。
    理  由
本件原判決以公訴意旨略稱：被告甲○○係台灣省立豐原醫院（以下簡稱豐原醫院）
婦產科主治醫師，係依據法令從事公務之人員，明知依據衛生署函頒之「省市立醫療
機構醫師專勤服務辦法」，兼任本醫療機構外之工作，應依有關法令規定辦理，並須
事前報經首長核准，始得領取不開（兼）業獎勵金，被告亦於民國八十二年三月二十
二日簽署「台灣省立豐原醫院醫師專勤服務承諾書」，承諾不在外開業或兼業，切結
願實踐醫師獎勵金發給辦法，以按月領取新台幣（下同）二萬四千元之獎勵金。豐原
醫院因與台中縣東勢鎮農會附設農民醫院（以下簡稱東勢農民醫院）訂有醫療保健合
作契約，乃於八十二年一月至八月間，指派被告於每週週三夜診時段，至東勢農民醫
院執行醫療職務，詎被告竟基於概括之犯意，意圖為自己不法之所有，除於該指派時
段外，另利用業餘時間未報經首長核准自行前往看診，又於八十二年九月份起豐原醫
院停派其至東勢農民醫院支援醫療業務後，仍繼續至八十四年四月止，自行前往東勢
農民醫院執行醫療職務。被告並隱匿上開兼業情事，連續利用其擔任豐原醫院主治醫
師之職務上機會，虛偽承諾不在外兼業，使豐原醫院承辦人員陷於錯誤，發給被告基
本獎勵金及服務獎勵金共三百六十七萬二千四百八十四元等情，認被告涉犯貪污治罪
條例第五條第一項第二款利用職務上之機會詐取財物罪嫌云云。經審理結果，以被告
於八十二年九月至八十四年四月間，係在不知已遭停派之情況下，依例前往東勢農民
醫院支援看診，主觀上並無隱匿兼差情事詐領不兼業獎金之故意，因認不能證明被告
犯罪，而維持第一審諭知被告無罪之判決，於法顯有違誤。
經查：(一)依卷內資料，豐原醫院指派該院醫師前往各定點支援群體醫療業務，係按月
排有「支援群體醫療中心輪派表」，受指派支援之醫師須依該輪派表所載之時間、地
點，前往支援看診，而自八十二年九月份起，豐原醫院之「支援群體醫療中心輪派表
」，已未再將被告排入東勢農民醫院（該表載為東勢農會）之支援行列，有豐原醫院
八十五年十月三日八五豐醫政字第四一四九號致第一審法院函及所附輪派表影本可稽
（見一審卷第七十六、七十七頁）。被告雖辯稱：「沒有看過該輪派表」云云（見原
審卷第三十頁），然被告既係豐原醫院之醫師，其參與支援群體醫療之業務，必依輪
派表輪值，所辯未看過該輪派表一詞，與經驗法則相悖，原審竟予採信，於法自有未
合。又依卷附豐原醫院八十二年七、八、九等三個月份之「支援群體醫療中心輪派表
」所載，關於被告輪值部分，七月份係經指派於每星期三下午在東勢農會（即農民醫
院）夜診；八月份則除維持星期三在東勢農會之夜診外，又加派於星期二下午在「石
岡群醫」門診；九月份則停派東勢農會部分，而維持星期二下午在「石岡群醫」之門
診（見偵卷第五十四、五十六頁，一審卷第七十七頁）。足見被告應前往輪值之時間
、地點，每月迭有變更，其於八十二年八月份是否有依該輪派表所示，前往經加派之
「石岡群醫」輪值？如有，則其辯稱：未看過該輪派表，所以不知八十二年九月份起
，已停派至東勢農民醫院服務等語，即與事實不符，不可採信。原判決未詳為勾稽推
求，遽予採取，亦有可議。(二)證人即東勢農民醫院院長張萬森於法務部調查局台中縣
調查站調查時證稱：「甲○○在（八十二年九月份）受到停派後，院方（指東勢農民
醫院）曾主動向甲○○洽詢是否願意循例繼續到東勢農民醫院協助醫療，經甲○○同
意後，乃於每週三循例到東勢農民醫院執行診療」等語（見偵卷第十八頁），此項不
利於被告之證言，雖為證人張萬森於第一審及原審調查時所否認，並稱：被告係至東
勢農民醫院支援婦產科看特診，並非一般門診，而東勢鎮農會於八十二年九月二日雖
有發文予豐原醫院，要求該院停派支援一般門診，但並不包括被告至該院所支援看診
之婦產科項目，該院並不知被告自八十二年九月份起已遭豐原醫院停派至該院支援之
事，是伊亦未告知被告上開停派情事云云（見第一審卷第四十六頁至四十八頁、第一
○○頁，原審卷第四十頁）。然卷附豐原醫院八十五年二月一日八五豐醫政字第○三
七二號函，載有：「(一)本院於八十二年一至八月每星期三晚間七時至九時排有甲○○
醫師至東勢農民醫院看診，其醫療所得歸本院所有。(二)本院於八十二年九月份起，停
派甘醫師支援東勢農民醫院，渠仍繼續前往看診至八十四年四月止，期間並未向本院
報准，至其是否領有該院給付之醫療所得，本院並不知悉」等旨（見偵卷第三十一頁
），其所謂之醫療所得係何所指？被告自八十二年九月份起，在東勢農民醫院看診之
醫療所得是否為被告領取？如八十二年一月至同年八月之醫療所得係歸豐原醫院所有
，而自八十二年九月份起改由被告領取，或未由東勢農民醫院依例撥付豐原豐院，則
證人張萬森於第一審及原審翻異前供，陳稱：東勢農民醫院不知被告自八十二年九月
份起已遭豐原醫院停派至該院支援之事等語，改為有利於被告之陳述，即與事實不符
，不可採信。原審未詳予調查說明，遽行捨棄張萬森於調查中之初供，而為有利於被
告之判決，顯有調查職責未盡，採證違反證據法則及判決理由不備之違背法令。上訴
意旨指摘原判決違法不當，為有理由，應認有發回更審之原因。
據上論結，應依刑事訴訟法第三百九十七條、第四百零一條，判決如主文。
中      華      民      國    八十六    年      八      月     十四     日
                              最高法院刑事第六庭
                                  審判長法官  黃  劍  青
                                        法官  劉  敬  一
                                        法官  林  增  福
                                        法官  林  文  豐
                                        法官  邵  燕  玲
      右正本證明與原本無異
                                              書  記  官
中      華      民      國    八十六    年      八      月    二十一    日
